---
title: "R Notebook"
author: "Marc-André Désautels"
date: "7 novembre 2017"
output: 
  html_notebook: 
    toc: yes
    toc_float: true
---

# Introduction

Ceci est un document `notebook` en [R Markdown](http://rmarkdown.rstudio.com). Lorsque vous éxécutez du code à l'intérieur du `notebook`, les résultats apparaissent sous le code.

Essayez d'éxécuter le bloc de code ci-dessous en cliquant le bouton *Run* (il est représenté par une flèche verte pointant vers la droite) ou alors en plaçant votre curseur dans le bloc et en tapant *Ctrl+Shift+Enter*.

```{r premier bloc}
plot(cars)
```

Pour ajouter un nouveau bloc de code, vous appuyez sur le bouton *Insert* ou alors vous appuyez sur *Ctrl+Alt+I*.

```{r librairies, echo = FALSE}
library(ggplot2)
library(nycflights13)
```

Le bloc précédent ne sert qu'à initialiser des librariries que nous pourrons utiliser plus tard.

# Utilisation des données

Lorsque des données sont intialisées dans `R`, vous pouvez les visualiser avec la commande `View`. De plus, si les données sont des `tibbles` (un type précis de base de données), vous obtenez un résumé des données en tapant le nom.

```{r}
diamonds
```

Vous pouvez accéder à une variable en particulier en utilisant l'opérateur `$`. Pour ne pas encombrer l'écran, nous allons observer les 100 premières valeurs de la variable `cut`.

```{r}
diamonds$cut[1:100]
```

# Statistiques descriptives

##  Mesures de tendance centrale

Nous pouvons calculer facilement la médiane (`median`) et la moyenne (`mean`) avec `R`.

```{r}
median(diamonds$carat)
mean(diamonds$price)
```

Pour calculer le mode, on peut utiliser la fonction `table` qui regoupe les unités ayant les mêmes modalités ou valeurs ensemble.

```{r}
table(diamonds$cut)
```

Le mode est donc *Ideal*.

## Les mesures de dispersion